臺灣高雄地方法院刑事裁定
111年度聲字第376號
聲明異議人  
即  受刑人  簡順進



上列聲明異議人即受刑人因公共危險案件，對於臺灣高雄地方檢
察署檢察官之執行指揮（111年度執字第843號）聲明異議，本院
裁定如下：
    主  文
聲明異議駁回。
    理  由
一、聲明異議意旨略以：聲明異議人即受刑人簡順進（下稱異議
    人）因不能安全駕駛動力交通工具案件，經本院判處有期徒
    刑5月，併科罰金新臺幣（下同）5千元確定，經臺灣高雄地
    方檢察署（下稱高雄地檢署）檢察官於民國111年2月16日以
    執行傳票命異議人應於111年3月10日14時許向高雄地檢署報
    到執行，並於執行傳票備註記明本件為5年內酒駕第3犯，有
    期徒刑5月部分，不准易科罰金及易服社會勞動，然：
（一）檢察官於做成上開決定前，並未通知異議人到案說明，以
      令異議人能就己身是否有「非予入監，難收矯正之效或難
      以維持法秩序」之情形有陳述意見之機會，亦未給予異議
      人表示「具不宜入監執行之個人特殊事由」之機會，檢察
      官所為無疑是一突襲性處分，程序上容有瑕疵。
（二）異議人屬勞工階級，經濟狀況勉持，如本件徒刑以易科罰
      金，對異議人之金錢剝奪高達15萬元，核屬數月之工作收
      入，異議人將從中獲取教訓得收特別預防及矯正之效。再
      者，異議人為家中經濟支柱，配偶為家管，家中尚有高齡
      87歲、時常患病之母親，需異議人在旁照顧，其餘成員則
      均為小孩，經濟均仰賴異議人之工作收入，如未能給予易
      科罰金及易服社會勞動之機會，家中將頓失依靠，恐新生
      社會問題；且異議人患有高血壓等疾病(病名詳卷)，須定
      期回診治療，異議人現今身體狀況已不容飲酒，已無再犯
      可能，是無入監執服刑矯正行為之必要。
    綜上，檢察官原執行處分顯有不當，爰請求撤銷檢察官之執
    行指揮，諭知准予易科罰金或易服社會勞動等語。
二、按受刑人以檢察官執行之指揮為不當者，得向諭知該裁判之
    法院聲明異議；法院應就異議之聲明裁定之，刑事訴訟法第
    484條、第486條分別定有明文。又是否屬檢察官執行之指揮
    ，得為聲明異議之標的，應從檢察官所為之實質內容觀察，
    不應侷限於已核發執行指揮書之情形，故檢察官就得易科罰
    金或得易服社會勞動之有期徒刑或拘役執行之案件，若於傳
    喚受刑人之傳票上註明該受刑人不得易科罰金或不得易服社
    會勞動之旨，應認檢察官實質上已為否定該受刑人得受易刑
    處分利益之指揮命令，該部分之記載，自得為聲明異議之標
    的，不受檢察官尚未製作執行指揮書之影響。查異議人犯不
    能安全駕駛動力交通工具罪，經本院以110年度交簡字第210
    3號判決處有期徒刑5月，併科罰金5千元，徒刑如易科罰金
    、罰金如易服勞役，均以1千元折算1日，判決確定後，高雄
    地檢署於111年2月16日以111年度執字第843號執行命令否准
    異議人易科罰金及易服社會勞動，命異議人應於同年3月10
    日至高雄地檢署報到，異議人乃於同年3月2日，就否准易科
    罰金及易服社會勞動部分向本院聲明異議，有上開確定判決
    、異議人之臺灣高等法院前案紀錄表、高雄地檢署得易服社
    會勞動案件審查表、易科罰金案件初核表、執行傳票/ 命令
    各1 份在卷可查，並經本院調閱相關卷證審閱無訛，雖異議
    人聲明異議時，檢察官尚未核發執行指揮書，然執行傳票/ 
    命令上既已記載「不得易科罰金及不得易服社會勞動」之意
    旨，應認檢察官實質上已為不利於異議人之指揮命令，依前
    揭裁判意旨自得聲明異議，堪認異議人之聲明異議為合法。
三、本院之判斷：
（一）按刑事訴訟法並未規定檢察官指揮執行前，應先聽取受刑
      人之意見，縱認就作成應否准予易科罰金或易服社會勞動
      等對受刑人利益影響重大之處分前，宜給予一定陳述意見
      機會，俾使檢察官之決定能更臻妥適，然法律既未明定陳
      述意見之方式或程序，當不得解為檢察官僅能於何時或僅
      能以何種方式給予受刑人陳述意見機會，否則即屬違法。
      而應綜合觀察檢察官於指揮執行之過程中，是否實質上已
      給予受刑人陳述意見之機會，甚或受刑人已知悉可陳述意
      見、實際上亦已陳述意見，方能據以認定有無違反正當法
      律程序。查本案執行檢察官已於111年2月16日核發之執行
      傳票/命令上，記載「如台端對審核結果不服，請於應到
      日期前，檢具相關資料，向本署承辦股陳述意見」，有上
      開執行傳票/命令在卷可憑（聲字卷第13頁），異議人本
      即可於檢察官指定之報到日前，自行向檢察官陳述意見，
      此由聲請意旨中，異議人係以檢察官未給予陳述意見機會
      為其中1項異議理由，可知異議人對其可於報到日前向檢
      察官陳述意見乙事知之甚詳，異議人更於該執行傳票/命
      令上所載到案日期前之111年3月2日，具狀向本院聲明異
      議，有聲明異議狀上收文章戳可稽，顯見檢察官已給予異
      議人陳述意見之機會，異議人亦已實質上陳述意見。復經
      本院將異議意旨送請檢察官表示意見，檢察官仍以111年3
      月22日雄檢榮崑111執843字第1119020779號函覆本院稱：
      本件為5年內酒駕第三犯，經核不准易科罰金，請依卷內
      「易科罰金案件初核表」所載之意見審酌等語，有該函文
      在卷可佐，足徵檢察官審酌異議人之意見後，仍維持原先
      決定，自與正當法律程序之要求無違，前開異議意旨（一
      ）難認可採。
（二）次按犯最重本刑為5年以下有期徒刑之罪，而受6月以下有
      期徒刑或拘役之宣告者，得以1千元、2千元或3千元折算1
      日，易科罰金，但確因不執行所宣告之刑，難收矯正之效
      或難以維持法秩序者不在此限；依前項規定得易科罰金而
      未聲請易科罰金者，得以提供社會勞動6小時折算1日，易
      服社會勞動；前2項之規定，因身心健康之關係，執行顯
      有困難者，或易服社會勞動，難收矯正之效或難以維持法
      秩序者，不適用之，刑法第41條第1項、第2項、第4項分
      別定有明文。依其意旨，個別受刑人如有不宜易科罰金或
      不宜易服社會勞動之情形，在刑事執行程序中，檢察官得
      依第1項但書及第4項之規定，審酌受刑人是否具有「確因
      不執行所宣告之刑，難收矯正之效或難以維持法秩序」及
      「因身心健康之關係，執行顯有困難」等事由，決定是否
      准予受刑人易科罰金或易服社會勞動，以救濟短期自由刑
      之流弊。亦即法院所諭知者僅係易科罰金之折算標準，至
      是否准予易科罰金或於不得易科罰金時是否准予易服社會
      勞動，則賦予執行檢察官視個案具體情形，考量犯罪特性
      、情節及受刑人個人特殊事由等因素，如認受刑人確有因
      不執行所宣告之刑，難收矯正之效、難以維持法秩序，或
      因身心健康關係難以易服社會勞動者，自得不准予易科罰
      金或易服社會勞動，此乃檢察官指揮執行時得依職權裁量
      之事項，此觀諸刑事訴訟法第457條第1項前段規定「執行
      裁判由為裁判法院之檢察官指揮之」自明。非謂一經法院
      宣告得易科罰金之標準，檢察官即應為准予易科罰金之處
      分，或於不得易科罰金時，當然應准予易服社會勞動，僅
      於發生裁量瑕疵之情況時，法院始有介入審查之必要，執
      行檢察官之裁量如未違背法令、逾越權限或有裁量瑕疵等
      情形，自難遽指為違法。經查：
  1.異議人本案係於110年8月15日18時25分許，於酒後吐氣酒精
    濃度已逾每公升0.25毫克之情形下，仍駕駛自用小貨車上路
    ，嗣於同日18時30分許，因臉色潮紅遭警攔檢，並測得吐氣
    酒精濃度為每公升0.32毫克而遭查獲等情，有本院110年度
    交簡字第2103號刑事確定判決在卷可憑。而異議人除本次犯
    行外，前已曾於107年9月17日酒後駕車，遭警測得吐氣酒精
    濃度為每公升0.44毫克，經高雄地檢署檢察官為緩起訴處分
    確定、緩起訴期間1年並附有向公庫支付7萬元之負擔；又於
    109年5月7日酒後騎車，遭警測得吐氣酒精濃度為每公升0.3
    2毫克，經本院判決處有期徒刑3月，併科罰金1萬5千元確定
    ，於109年9月25日易科罰金執行完畢等節，有高雄地檢署10
    7年度速偵字第3607號緩起訴處分書、本院109年度交簡字第
    1468號判決書及異議人之臺灣高等法院被告前案紀錄表在卷
    可考。本院審酌受刑人於本案前，已有2次犯不能安全駕駛
    之公共危險案件，而前次酒後駕車犯行經本院判刑確定後，
    係於109年9月25日易科罰金執行完畢，竟於1年內之時間即
    再次酒駕上路，且本次確係5年內第3度酒後駕車，足見異議
    人之自我克制能力顯有不足，再犯之可能性甚高；復審酌異
    議人前業經檢察官給予緩起訴處分，亦曾予徒刑易科罰金之
    機會，仍不思悔改，堪認財產刑之處遇手段已無從預防異議
    人再犯，是異議人本案所處徒刑如不予執行，核有難收矯正
    之效及難以維持法秩序之情，確有執行該自由刑之必要，故
    異議人陳稱：本案如以徒刑易科罰金之方式，對異議人之金
    錢剝奪高達15萬元，已足收特別預防及矯正之效乙節，實難
    憑採。
  2.又異議人所稱：因身體狀況不宜入監執行等語，並提出診斷
    證明書2份為佐（聲字卷第41、43頁），然觀該診斷證明書
    均僅載有異議人之病名及各次門診日期，未載明病情之危難
    性，亦難執此節認定異議人確有何不適宜執行之情事；至異
    議人稱自己為家中經濟支柱，有養育母親、小孩等家屬之需
    要，恐因入監服刑，家中頓失依靠等語，然現行刑法第41條
    第1項有關得易科罰金之規定，已刪除「受刑人因身體、教
    育、職業、家庭等事由，執行顯有困難」之規定，亦即執行
    檢察官考量是否准受刑人易科罰金時，已不再以受刑人是否
    因身體、教育、職業、家庭等事由致執行顯有困難為絕對之
    標準，是此情對異議人易刑難收矯正之效或難以維持法秩序
    之結論，亦不生關鍵影響。從而，上開異議意旨（二）均難
    認可採。
四、綜上所述，檢察官於考量異議人犯罪特性、情節及其個人之
    特殊事由後，做成如上決定，難認有何執行指揮不當之處，
    異議人所執前開異議意旨（一）、（二），核無足取。從而
    ，異議人主張檢察官之執行指揮不當而聲明異議，為無理由
    ，應予駁回。
五、據上論斷，依刑事訴訟法第486條，裁定如主文。
中　　華　　民　　國　　111 　年　　3 　　月　　30　　日
                  刑事第七庭    法　官  洪韻筑
以上正本證明與原本無異。
如不服本裁定，應於收受送達後5日內向本院提出抗告狀。
因疫情而遲誤不變期間，得向法院聲請回復原狀。
中　　華　　民　　國　　111 　年　　3 　　月　　30　　日
                                書記官  蔡嘉晏